臺灣臺南地方法院民事裁定
110年度消債更字第225號
聲  請  人
即  債務人  魏嘉儀
代  理  人  李汶宜  律師
上列當事人因消費者債務清理事件聲請更生，本院裁定如下：
    主  文
聲請人魏嘉儀自民國一百一十年十月二十九日下午五時起開始更
生程序，並命司法事務官進行本件更生程序。
    理  由
一、按債務人不能清償債務或有不能清償之虞，且無擔保或無優
    先權之本金及利息債務總額未逾新臺幣（下同）12,000,000
    元者，於法院裁定開始清算程序或宣告破產前，得向法院聲
    請更生，此參之消費者債務清理條例（下稱消債條例）第3
    條、第42條第1項規定自明。次按，法院開始更生程序之裁
    定，應載明其年、月、日、時，並即時發生效力，同條例第
    45條第1項亦有明文。
二、本件聲請意旨略以：聲請人積欠無擔保或無優先權之債務總
    額未逾12,000,000元，因聲請人目前任職於第三人亞洲電熱
    企業社，每月收入為24,000元，每月必要生活費用15,965元
    ，每月並需負擔母親魏翁○津之扶養費5,300元，有不能清償
    債務之情形，且前向本院聲請債務清理之調解而調解不成立
    。為此，爰依消債條例之規定，聲請更生等語。
三、經查： 
　㈠聲請人積欠無擔保或無優先權之本金及利息債務總額，未逾1
    2,000,000元，有財團法人金融聯合徵信中心當事人綜合信
    用報告1份在卷可按（參見本院卷第9頁至第11頁）。又聲請
    人前向本院聲請債務清理之調解，嗣調解並未成立，業經本
    院調取110年度南司消債調字第329號卷宗核閱屬實，堪認聲
    請人積欠之無擔保或無優先權之本金及利息債務總額未逾12
    ,000,000元，前向法院聲請債務清理之調解而調解不成立。
　㈡聲請人主張其目前任職於亞洲電熱企業社，每月收入為24,00
    0元，每月必要生活費用15,965元，每月並需負擔母親魏翁○
    津之扶養費5,300元，有不能清償債務之情形等語。查： 
　　1.聲請人主張其目前任職於亞洲電熱企業社，每月收入為24
      ,000元之事實，核與卷附亞洲電熱企業社函復本院之函文
      所載內容相符（參見本院卷第90頁），應堪信為真正。 
　　2.按消債條例立法目的係為使不幸陷入經濟困境之人得以清
      理債務、重建生活，並在清理債務過程中能適度保有符合
      人性尊嚴之最低基本生活所需，而非維持債務人過去慣常
      之寬裕生活型態，否則非僅有悖於消債條例之意旨，更係
      將債務人因個人浪費或財務管理失控之風險不當轉嫁予債
      權人負擔，顯非公允。故為妥適調整債務人與債權人及其
      他利害關係人間之權利義務關係，保障債權人獲得公平受
      償，並謀求消費者經濟生活之重建復甦機會，法院對於債
      務人每月必要生活費用之數額，自不可僅以債務人之主張
      為斷，而應參酌消債條例第64條之2第1項關於同條例第64
      條第2項第4款所稱必要生活費用之認定標準定之，方屬允
      洽。次按，債務人必要生活費用，以最近一年衛生福利部
      或直轄市政府所公告當地區每人每月最低生活費1.2倍定
      之，消債條例第64條之2第1項定有明文。本院審酌聲請人
      目前居住於臺南市，有戶籍謄本（現戶全戶）影本1份在
      卷可按（參見本院卷第6頁）；而臺南市政府公告之110年
      度臺南市最低生活費為每人每月13,304元，此有109年9月
      29日府社助字第1091204668號公告影本1份在卷可參（參
      見本院卷第98頁），其1.2倍為15,965元（計算式：13,30
      4×1.2≒15,965，小數點以下四捨五入），認聲請人主張其
      每月必要生活費用為15,965，應堪信為實在。
　　3.次按，直系血親相互間，互負扶養之義務；負扶養義務者
      有數人時，應依左列順序定其履行義務之人：1直系血親
      卑親屬。2直系血親尊親屬。3家長。4兄弟姊妹。5家屬。
      6子婦、女婿。7夫妻之父母。負扶養義務者有數人而其親
      等同一時，應各依其經濟能力，分擔義務；受扶養權利者
      ，以不能維持生活而無謀生能力者為限；前項無謀生能力
      之限制，於直系血親尊親屬，不適用之；扶養之程度，應
      按受扶養權利者之需要與負扶養義務者之經濟能力及身分
      定之。此參之民法第1114條第1款、第1115條第1項、第3
      項、第1117條第1項、第2項、第1119條分別定有明文。查
      ，聲請人母親魏翁○津，係31年出生，現住臺南市，名下
      無不動產，於107、108、109年度並無所得之紀錄，僅自1
      09年1月起，每月領有國民年金保險老年年金給付3,772元
      ，此有戶籍謄本（現戶全戶）影本、稅務電子閘門財產所
      得調件明細表、勞動部勞工保險局國民年金保險給付申領
      資料查詢表各1份在卷可按（參見本院卷第6頁、第71頁至
      第73頁、第94頁），堪認不能維持生活而有受聲請人扶養
      之權利。本院審酌聲請人母親魏翁○津住於臺南市，已如
      前述，對其負有扶養義務之人，除聲請人外，尚有聲請人
      之弟魏○信、聲請人之妹魏○彤；而聲請人每月收入為24,0
      00元，有如前述，惟尚欠為數不少之債務；聲請人之弟魏
      ○信，係57年出生，於108年度有所得410,000元之紀錄，
      於107、109年度則無所得之紀錄，此有全戶戶籍資料（完
      整姓名）查詢結果、稅務電子閘門財產所得調件明細表1
      份附卷可參（參見本院卷第30頁、第77頁至第79頁），惟
      正值壯年，應非無工作能力之人；聲請人之妹魏○彤，係6
      1年出生，於107、108、109年度分別有所得330,478元、3
      36,693元、242,749元之紀錄，亦有全戶戶籍資料（完整
      姓名）查詢結果、稅務電子閘門財產所得調件明細表在卷
      足據（參見本院卷第32頁、第74頁至第76頁）；參酌消債
      條例第64條之2第2項關於同條例第64條第2項第3款所稱受
      債務人扶養者必要生活費用數額之認定標準，以及110年
      度臺南市最低生活費為每人每月13,304元，其1.2倍為15,
      965元，有如前述；並斟酌聲請人母親魏翁○津之需要及聲
      請人、聲請人之妹魏○彤、聲請人之弟魏○信之經濟能力、
      身分等一切情狀，暨聲請人母親魏翁○津每月領有國民年
      金保險老年年金給付3,772元等情，認為聲請人、聲請人
      之妹魏○彤、聲請人之弟魏○信每月應負擔魏翁○津之扶養
      費以12,193元（計算式：15,965－3,772＝12,193）為適當
      ；復考量聲請人、聲請人之妹魏○彤、聲請人之弟魏○信之
      經濟能力，認為聲請人母親魏翁○津扶養費應由聲請人與
      其妹魏○彤及其弟魏○信各負擔三分之一，較為允洽。準此
      ，聲請人每月應負擔其母親魏翁○津之扶養費，應為4,064
      元（計算式：12,193÷3≒4,064，小數點以下四捨五入），
      聲請人主張每月需要負擔母親魏翁○津之扶養費5,300元，
      應無足取。
　　4.聲請人雖曾與第三人遠雄人壽保險股份有限公司（下稱遠
      雄人壽公司）訂立保險契約3份、新光人壽保險股份有限
      公司（下稱新光人壽公司）訂立保險契約8份，惟聲請人
      如終止與遠雄人壽公司訂立之前述保險契約，算至110年8
      月17日為止，所能領得之解約金分別僅有12,521元、4,74
      4元、482元；如終止與新光人壽公司訂立之前述保險契約
      ，算至110年8月18日為止，所能領得之解約金分別僅有0
      元、9,398元、6,083元、29,260元、5,227元、0元、17,3
      19元、27,410元，此有遠雄人壽公司110年8月25日遠壽字
      第1100003966號函所附保單資料1份、新光人壽公司民事
      陳報狀所附投保簡表在卷可按（參見本院卷第96頁、第92
      頁），應不足以清償聲請人積欠之債務。
　　5.聲請人前向本院聲請債務清理之調解後，最大債權金融機
      構台新國際商業銀行股份有限公司（下稱台新銀行）曾為
      自己及代理其他債權銀行向聲請人提出以本金655,537元
      ，分180期，利率5%，每月給付5,184元之清償方案，此參
      諸卷附台新銀行110年7月9日台新總個資字第1100011725
      號函文影本之記載自明（參見本院卷第102頁）。而聲請
      人每月收入為24,000元，每月必要生活費用為15,965元，
      每月並需負擔母親魏翁○津之扶養費4,064元，已如前述；
      以聲請人每月收入扣除每月必要生活費用應負擔母親魏翁
      ○津之扶養費以後，賸餘3,971元（計算式：24,000－15,96
      5－4,064＝3,971），顯然不足以清償聲請人於聲請更生前
      ，向本院聲請調解時，台新銀行為自己及代理其他債權銀
      行提出之前述清償方案，是聲請人確有不能清償債務之情
      事。準此，聲請人主張有不能清償債務之情事等語，應堪
      信為實在。
四、綜上所陳，聲請人有不能清償債務之情形，且聲請人所負無
    擔保或無優先權之本金及利息債務總額未逾12,000,000元，
    復未經法院裁定開始清算程序或宣告破產，又無消債條例第
    6條第3項所定法院得駁回更生聲請或消債條例第8條、第46
    條各款所定法院應駁回更生聲請之事由存在，聲請人聲請更
    生，應屬有據。
五、末按，法院裁定開始更生或清算程序後，得命司法事務官進
    行更生或清算程序，必要時得選任律師、會計師或其他適當
    之自然人或法人一人為監督人或管理人，消債條例第16條第
    1項定有明文。查，本件既經本院裁定開始更生程序，爰併
    依前開規定，命司法事務官進行更生程序。
中　　華　　民　　國　　110 　年　　10　　月　　29　　日
                  民事第五庭  法  官  伍逸康
以上正本係照原本作成。　　　　　　　　　
本裁定不得抗告。
本裁定已於民國110年10月29日下午5時公告。　
中　　華　　民　　國　　110 　年　　10　　月　　29　　日
　　　　　　　　　　　　　　　書記官  康紀媛